【裁判字號】    99,台上,4178
【裁判日期】    990702
【裁判案由】    公共危險
【裁判全文】
最高法院刑事判決            九十九年度台上字第四一七八號
上  訴  人  甲○○
上列上訴人因公共危險案件，不服台灣高等法院台南分院中華民
國九十七年八月二十一日第二審判決（九十七年度交上訴字第八
九四號，起訴案號：台灣台南地方法院檢察署九十七年度偵字第
三四五三號），提起上訴，本院判決如下：
    主  文
上訴駁回。
    理  由
按刑事訴訟法第三百七十七條規定，上訴於第三審法院，非以判
決違背法令為理由，不得為之。是提起第三審上訴，應以原判決
違背法令為理由，係屬法定要件。如果上訴理由書狀並未依據卷
內訴訟資料，具體指摘原判決不適用何種法則或如何適用不當，
或所指摘原判決違法情事，顯與法律規定得為第三審上訴理由之
違法情形，不相適合時，均應認其上訴為違背法律上之程式，予
以駁回。本件原判決認上訴人甲○○就第一審論以駕駛動力交通
工具肇事，致人傷而逃逸罪，處有期徒刑柒月之判決之上訴未敘
述具體理由，不合法律上之程式，因而駁回上訴人在第二審之上
訴。係以：依刑事訴訟法第三百六十一條第二項、第三百六十七
條前段規定，不服第一審判決而上訴者，須提出上訴書狀，並應
敘述具體理由，此為上訴必備之程式；倘已敘述上訴理由，而所
提非屬具體理由者，第二審法院應以上訴不合法律上之程式，判
決駁回。本件上訴人之第二審上訴書狀僅泛稱：「上訴人固然一
時驚慌而糊塗觸犯上開罪名，惟犯後深感後悔，除主動探視、送
慰問金外（上訴人尚因告訴人陳屬燕恢復狀況良好、神智清楚、
應對自如，而自覺安慰，當時告訴人並無下巴裂傷之傷害。），
並積極尋求和解，無奈告訴人事後卻反誇大傷勢（告訴人於檢察
官偵訊時行動自如、思緒清晰、對答無礙，惟於第一審審理時，
卻突然病情急轉直下，不但需人攙扶，且衍生認知障礙，無法言
語。），三次調解均堅持上訴人應賠償新台幣（下同）二百萬元
，否則要上訴人『法院走不完』，顯有藉機強令上訴人作不合理
之賠償，故知，上訴人犯後深感後悔、態度良好，並積極尋求和
解，只因告訴人藉機要求不合理之賠償，始無法達成和解。凡此
情狀，第一審顯疏未審酌。上訴人並無前科，僅因一時糊塗而犯
錯，且犯罪後已深自悔悟，又積極與告訴人尋求和解，犯後態度
可謂良好，應無再犯之虞，第一審量刑顯然過重，請斟酌上述一
切情狀，准予從輕量刑，並准為宣告緩刑，給予自新機會」云云
。惟查該上訴書狀俱未依法指摘或表明第一審判決有何採證認事
、用法或量刑等之不當或違法，而構成應予撤銷之具體事由，雖
上訴人上訴理由另有提及「因告訴人藉機要求不合理之賠償，始
無法達成和解」等詞，惟上訴人於第一審審理時確未與告訴人成
立和解，已為第一審判決所認定，並為上訴人所不否認，是上訴
人就此部分空言為形式爭執，不足以認定第一審判決有何不當或
違法之處。其上訴意旨，核係對第一審已斟酌論斷之事項，任憑
己見泛言指摘，均非上開法條規定之上訴應敘述之具體理由。因
認其上訴違背法律上之程式，而依刑事訴訟法第三百六十七條前
段、第三百七十二條之規定不經言詞辯論而為判決。從形式上觀
察，原判決並無違背法令之情形存在。上訴意旨略稱：上訴人上
訴後，積極與告訴人和解，終在民國九十七年七月二十三日經調
解成立，上訴人正擬向原審提出調解書，即遭駁回上訴，致上訴
人並無最後陳述機會及提出調解書，原判決認上訴人並未和解，
自有違誤等語。惟查：本件上訴人係因不服第二審判決而提起第
三審上訴。然其上訴意旨，卻僅就第一審判決量刑職權之行使，
憑持己見而為指摘。而對於原判決認其本件第二審上訴未附具體
理由，不合法律上之程式，適用刑事訴訟法第三百六十一條第二
項、第三百六十七條前段之規定，予以駁回，究竟有何違背法令
之處，並無一語涉及，顯與法律規定得為第三審上訴理由之違法
情形，不相適合。揆諸首揭說明，其上訴違背法律上之程式，應
予駁回。又本件既應為程式上之駁回判決，上訴人於原審判決後
始提出其同意賠償被害人之調解書，即無從斟酌，併此敘明。
據上論結，應依刑事訴訟法第三百九十五條前段，判決如主文。
中    華    民    國  九十九  年    七    月    二    日
                      最高法院刑事第三庭
                          審判長法官  林  增  福
                                法官  張  清  埤
                                法官  陳  世  雄
                                法官  何  菁  莪
                                法官  郭  毓  洲
本件正本證明與原本無異
                                      書  記  官
中    華    民    國  九十九  年    七    月    八    日
                                                      Ｍ

司法院資訊處製作；財團法人民間司法改革基金會備份。
